臺灣新北地方法院刑事裁定
111年度撤緩字第391號
聲  請  人  臺灣新北地方檢察署檢察官
受  刑  人  潘韋勳





上列聲請人因受刑人犯毒品危害防制條例案件，聲請撤銷緩刑之
宣告（111年度執聲字第2512號），本院裁定如下：
   主  文
潘韋勳之緩刑宣告撤銷。
    理  由
一、聲請意旨略以：受刑人潘韋勳（下稱受刑人）前因犯毒品危
    害防制條例案件，經本院以109年度訴字第865號判決判處有
    期徒刑2年，緩刑5年，緩刑期間付保護管束，並於緩刑期間
    ，向指定之政府機關、政府機構、行政法人、社區或其他符
    合公益目的之機構或團體，提供240小時之義務勞務，於110
    年4月14日確定在案。所定負擔經檢察官諭知於111年10月14
    日前履行完成，被告未於履行期限內履行完畢（僅履行3小
    時），違反刑法第74條第2項第5款所定負擔情節重大，足認
    原宣告之緩刑難收其預期效果，而有執行刑罰之必要，爰依
    刑事訴訟法第476條規定聲請撤銷受刑人緩刑之宣告等情。
二、按緩刑宣告，得斟酌情形，命犯罪行為人向指定之政府機關
    、政府機構、行政法人、社區或其他符合公益目的之機構或
    團體，提供40小時以上240小時以下之義務勞務；又受緩刑
    之宣告，而違反第74條第2項第1款至第8款所定負擔情節重
    大者，足認原宣告之緩刑難收其預期效果，而有執行刑罰之
    必要者，得撤銷其緩刑宣告，刑法第74條第2項第5款、第75
    條之1第1項第4款分別定有明文。又刑法第75條之1第1項第4
    款所稱情節重大，係指犯罪行為人顯有履行負擔之可能，而
    故意不履行、無正當事由拒絕履行或顯有逃匿之虞等情事而
    言。是以法院於審查檢察官聲請撤銷緩刑之案件時，即不應
    僅以犯罪行為人違反刑法第74條第2項第1款至第8款所定負
    擔，即必然撤銷緩刑，而應同時審認其違反緩刑所定負擔，
    是否有上述「故意不履行」、「無正當事由拒絕履行」或「
    顯有逃匿之虞」等，而足認情節重大，並足認有原宣告之緩
    刑難收其預期效果，而有執行刑罰之必要之情事。
三、經查：
㈠、本件受刑人因犯毒品危害防制條例案件，經本院以109年度訴
    字第865號判決判處有期徒刑2年。緩刑5年，緩刑期間付保
    護管束，並應向檢察官所指定之政府機關、政府機構、行政
    法人、社區或其他符合公益目的之機構或團體提供240小時
    之義務勞務，而於110年4月14日確定乙節，有該刑事判決書
    及臺灣高等法院被告前案紀錄，在卷可稽，是此部分之事實
    ，首堪認定。　　
㈡、又受刑人受前開緩刑宣告後，經臺灣臺中地方檢察署檢察官
    指定110年10月15日至111年10月14日為義務勞務之履行期間
    ，而受刑人於110年10月27日至臺灣新北地方檢察署報到（
    等同履行2小時）、於111年2月16日上午至臺灣臺中地方檢
    察署參加義務勞務說明會（等同履行1小時）後，並經臺灣
    臺中地方檢察署觀護人指定「臺中市南區長榮里辦公處」為
    執行機構，受刑人並應於111年2月16日下午2時向臺中市南
    區長榮里辦公處報到並履行義務勞務，此有臺灣臺中地方檢
    察署111年2月14日中檢謀地110執護勞助74字第1119013669
    號函、臺灣臺中地方檢察署111年2月14日中檢謀地110執護
    勞助74字第1119013671號函、臺灣臺中地方檢察署送達證書
    （經本人收受）、臺灣臺中地方檢察署義務勞務說明會簽到
    表各1份在卷可按。然受刑人於履行上開3小時時數後，便未
    曾至執行機構開始履行義務勞務（即受刑人僅有報到及參加
    義務勞務說明會而已），此期間觀護人亦有於同年3月21日
    、5月26日、6月27日、7月18日、8月5日、8月31日、9月26
    日共發7次函告誡，於4月15日、7月19日、8月30日亦有撥打
    電話3次聯繫受刑人並督促履行，然受刑人均置若罔聞，直
    至履行期間屆滿，受刑人仍未履行完成（履行時數僅為3小
    時）等情，此有臺灣臺中地方檢察署111年3月21日中檢謀地
    110執護勞助74字第1119028671號、111年5月26日中檢永地1
    10執護勞助74字第1119057424號、111年6月27日中檢永地11
    0執護勞助74字第1119068586號、111年7月18日中檢永地110
    執護勞助74字第1119077724號、111年8月5日中檢永地110執
    護勞助74字第1119086541號、111年8月31日中檢永地110執
    護勞助74字第1119096309號、111年9月26日中檢永地110執
    護勞助74字第1119106195號函暨送達證書各1份、臺灣臺中
    地方檢察署111年4月15日、7月19日、8月30觀護輔導紀要各
    1份在卷可查。是受刑人於前案判決確定後，確有未依緩刑
    所命方式履行義務勞務之事實亦堪認定。
㈢、綜上，本院審酌受刑人明知已受緩刑宣告，本應積極於檢察
    官所定之履行期間內完成義務勞務，卻未遵期報到，復經臺
    灣臺中地方檢察署屢次通知履行，仍置若罔聞，迄今未完成
    義務勞務，顯然受刑人未珍惜此一緩刑機會，毫無履行原判
    決所定負擔之誠意。復查受刑人於原判決確定後並無在監在
    押紀錄，此有臺灣高等法院被告前案紀錄表在卷可佐，於此
    期間亦未見受刑人陳報有何不能履行義務勞務之正當事由，
    卻無故怠於完成前揭緩刑宣告所附條件，自足認受刑人確有
    「無正當事由拒絕履行」之情節重大事由，堪認原宣告之緩
    刑已難收鼓勵改過自新之預期效果，而有執行刑罰之必要。
    從而，聲請人依刑法第75條之1第1項第4款之規定聲請撤銷
    緩刑之宣告，經核並無不合，應予准許，爰裁定撤銷受刑人
    所受緩刑之宣告。
㈣、末按司法院釋字第796號解釋雖揭示「刑法第78條第1項本文
    規定：『假釋中因故意更犯罪，受有期徒刑以上刑之宣告者
    ，於判決確定後6月以內，撤銷其假釋。』不分受假釋人是否
    受緩刑或6月以下有期徒刑之宣告，以及有無基於特別預防
    考量，使其再入監執行殘刑之必要之具體情狀，僅因該更犯
    罪受有期徒刑以上刑之宣告，即一律撤銷其假釋，致受緩刑
    或6月以下有期徒刑宣告且無特別預防考量必要之個案受假
    釋人，均再入監執行殘刑，於此範圍內，其所採取之手段，
    就目的之達成言，尚非必要，牴觸憲法第23條比例原則，與
    憲法第8條保障人身自由之意旨有違，應自本解釋公布之日
    起失其效力。上開規定修正前，相關機關就假釋中因故意更
    犯罪，受緩刑或6月以下有期徒刑宣告者，應依本解釋意旨
    ，個案審酌是否撤銷其假釋」等旨。然細繹該解釋之旨，乃
    係關於刑法第78條第1 項本文「撤銷假釋」規定是否違憲之
    問題，而與「撤銷緩刑」無涉，從而，本案應無該解釋之適
    用餘地，附帶說明。
四、依刑事訴訟法第476條，刑法第75條之1第1項第4款，裁定如
    主文。　　　　
中    華    民    國   111    年    12    月    12    日
                  刑事第二十六庭法  官  黎錦福
上列正本證明與原本無異。
如不服本裁定，得於裁定書送達之翌日起5日內敘明抗告理由，
向本院提出抗告狀。
                                  書記官　羅雅馨
中　　華　　民　　國　　111 　年　　12　　月　　12　日